【裁判字號】    90,易,856
【裁判日期】    901130
【裁判案由】    妨害自由
【裁判全文】
臺灣板橋地方法院刑事判決                            九十年度易字第八五六號
    公  訴  人  臺灣板橋地方法院檢察署檢察官
    被      告  甲○○
右列被告因妨害自由案件，經檢察官提起公訴（九十年度偵字第一七五九號），本院
判決如左：
    主  文
甲○○公務員共同假藉職務上之權力，無故侵入他人住宅，處拘役拾伍日，如易科罰
金以佰元折算壹日。緩刑貳年。
    事  實
一、甲○○原係臺北縣警察局蘆洲分局成洲派出所警員（現調任至桃園縣警察局八德
    分局八德派出所），為公務員，因民眾己○○於民國八十八年八月二十一日中午
    ，至臺北縣警察局蘆洲分局成洲派出所，向當時值班警員辛○○報案，請求派員
    偕同處理梁文忠（九十年六月二十二日更名為「丁○○」）向其承租臺北縣五股
    鄉○○路二十四號內兩間鐵皮鋼架建築物（其間有小門串通）供作工廠兼住宅使
    用，積欠租金之民事租賃糾紛事件，以免雙方發生衝突引發暴力案件，適辛○○
    於派出所值班畢後，接續於同日下午二時至四時，與甲○○共同輪執巡邏勤務，
    甲○○乃於同日下午二時許（起訴書誤繕為「二十時許」）隨同同組警員辛○○
    ，前往上址瞭解處理。其到達上址現場後，己○○（所涉本件妨害自由犯嫌，業
    經本院另案以九十年度易字第七五四號刑事判決判處拘役十日，緩刑二年在案）
    亦偕同其夫楊文芳（已死亡，所涉本件妨害自由犯嫌，業經檢察官另為不起訴確
    定在案）、子庚○○（所涉本件妨害自由犯嫌，經檢察官起訴，由本院另案審理
    中）到場，而與同住於上址承租工廠之梁文忠之母丙○○○、弟乙○○、姊戊○○等人，因丙○○○等人拒阻其等進入上址承租工廠內，在該工廠門口前發生爭
    吵，詎甲○○、辛○○明知其間係屬民事租賃糾紛，如未經居住人或使用人同意
    或有其他法令許可情形，仍不得無故進入民眾住宅或建築物，竟基於共同之犯意
    聯絡，藉詞以其為管區警員，在執行勤務為由，未徵得在場居住人丙○○○等人
    之同意，亦無其他法令許可情形，即無故侵入上址梁文忠承租兼作住宅使用之工
    廠內巡視，辛○○（所涉本件妨害自由犯嫌，業經本院另案以九十年度易字第七
    五四號刑事判決判處拘役二十日，緩刑二年在案）並進而基於個人單獨犯意，翻
    動工廠內物品，進行非法搜索後，始行離去，侵害梁文忠及其上開同居人丙○○○等人之居住安寧自由。
二、案經梁文忠訴由臺灣板橋地方法院檢察署檢察官偵查起訴。
    理  由
一、訊據被告甲○○固不否認有於右揭時地進入告訴人梁文忠上址租處，惟矢口否認
    有無故侵入住宅之犯意，辯稱：伊與辛○○係據報前往處理民眾糾紛，係在執行
    勤務，且該處工廠係敞開大門之開放處所，伊等進入時，工廠內之人亦無反對之
    表示云云。惟查：
    （一）被告甲○○與辛○○係據民眾己○○報案，偕同前往上址告訴人梁文忠承
          租工廠處理其間租金積欠之民事糾紛，預防因衝突引發犯罪，此業據被告
          及證人辛○○陳明在卷，並有其派出所八十八年八月二十一日出勤工作記
          錄簿影本在卷可稽，被告明知係應民事糾紛一造當事人片面請求，偕同前
          往他造當事人租處處理，縱係於執行巡邏勤務，未經住居人或使用人同意
          ，或有法令規定許可事由，亦不得無故進入民眾住宅或建築物，是被告所
          辯：係據報前往處理民眾糾紛，執行勤務云云，亦不足卸免其責。又被告
          前往告訴人工廠時，該工廠雖係敞開大門，然該工廠係告訴人工作兼住宅
          之用，並非對外開放之公眾得出入之場所，亦有其居住安寧自由須受保障
          ，故被告僅憑其大門敞開即率認告訴人該處工廠係屬對外開放場所，所辯
          顯不足採。
    （二）次據證人乙○○於本院九十年度易字第七五四號被告己○○、辛○○妨害
          自由一案偵審中證稱：當天他們（指己○○、楊文芳、庚○○及被告、簡
          新德等人）來時，伊在辦公室旁（指第一間廠房）的門口有看到，當時是
          警察先進來，己○○跟在後，他們要進來時，在鐵門外伊就有阻擋，伊問
          他們有什麼事，他們說沒事就進來了，伊有叫警察不能進來（指第一間廠
          房），但當時警察已進來了，後伊和丙○○○、戊○○共同擋住禁止員警
          進入，但二名警員（指被告與辛○○）仍堅持入內（指由小門進入另一廠
          房），分別自兩邊進入屋內，伊等無法擋住，二名警察都有進到閣樓底下
          房間（即指由小門進入之另一間廠房），而警員並未說明為何要進入，只
          稱其是警員為何不能進入等語；證人戊○○於上開另案偵審中證稱：當時
          伊看到警察時，他們就直接進入，已在房子裡（指第一間廠房），伊來不
          及阻止，伊問警察有何事，警員稱有事瞭解一下，也不說有什麼事，伊請
          他們出去，他們也不出去，後伊發現二名員警（指被告與辛○○）要開門
          進入（指由小門進入另一廠房），伊和伊母丙○○○、弟乙○○要阻止員
          警進入，其仍堅持入內，二名警察均有進入等語；證人即現場在場證人程
          文進於偵查中證稱：伊當時在工廠內（指由小門進入之另一廠房）拆管子
          ，聽到很大的碰一聲，發現有二名員警（指被告與辛○○）入內等語；證
          人丙○○○於上開另案偵審中證稱：當時伊在屋內門口（指由小門進入之
          另一廠房）擋住不讓他們（指被告與辛○○）進入，另外一個較瘦的警察
          （指被告）罵伊說房子是他們的（指己○○），為何不能進來等語（參見
          八十九年度他字第六三七號、八十九年度偵字第七四二一號等偵查卷），
          核諸上開證人指述被告甲○○與辛○○未經告訴人同居家人許可即擅自進
          入告訴人上址租處情狀，大致相符，應堪採信。而證人辛○○於本院九十
          年度易字第七五四號被訴妨害自由一案審理中供稱：伊與甲○○進入工廠
          問告訴人家人，工廠在做何事，他們回答沒做什麼，你們不用看，並說警
          察也不能進來看，伊說伊是管區警員，應該可以進裡面看，伊有到裡面看
          一看，甲○○未去看東西，伊外面、裡面兩間廠房都有進去，伊看到李俊
          男有進去外面那間（指第一間廠房），沒有進到裡面那間（指由小門進入
          之另一間廠房）等語；證人己○○於上開案件審理中亦供稱：因工廠門開
          著的，伊等一進去就有人推伊等出來，但警察沒有被推出來，後來伊和楊
          文芳、庚○○、辛○○、甲○○進去外面那間（指第一間廠房），伊沒有
          進去裡面那間（指由小門進入之另一間廠房）等語；證人庚○○於上開案
          件審理中亦證稱：警察有到房間裡去，警察說要進去看一看等語，核諸證
          人辛○○、陳富紫、庚○○上開供、證述，亦堪認被告甲○○與辛○○一
          到告訴人上開租處尚未獲得住居人確實之同意，即逕行進入該處巡視，應
          屬無誤。因此被告上開所辯：伊進入時無人反對云云，要屬不實，應不足
          採，況縱係屬實，亦未能證明已經告訴人或其同居家人同意其進入，自亦
          不足卸免其無故侵入之罪責。
    （三）又被告右揭犯罪事實，復經證人乙○○、戊○○、丙○○○於本院審理時
          ，證述與上述情狀一致無訛（見本院九十年四月十六日訊問筆錄），核與
          告訴人梁文忠指訴情節相符，並有臺北縣警察局蘆洲分局檢送案發當日被
          告勤務分配表、出入登記簿、出勤工作紀錄簿等影本在卷可稽，而案發現
          場亦經本院至現場勘驗繪圖、拍攝照片附卷，有勘驗筆錄在卷可參。
    是綜上所述，事證已甚明確，被告犯行堪以認定。
二、核被告甲○○假借警察職務上權力，無故侵入告訴人住宅，所為係犯刑法第三百
    零六條第一項之無故侵入住宅罪，並依同法第一百三十四條前段規定加重其刑。
    其與辛○○間就上開犯罪，有犯意聯絡及行為分擔，為共同正犯。爰審酌被告雖
    係據民眾報案隨同辛○○前往處理，惟其身為警察人員，執行勤務時就涉及人民
    權利事項時本應審慎為之，竟率而違法侵害人民居住安寧自由權益，然其侵害告
    訴人權益尚非嚴重，另審酌其品行、智識程度、犯罪後態度等一切情狀，爰量處
    如主文所示之刑，又刑法第四十一條業於九十年一月十日修正公布，於同年月十
    二日生效，該條第一項修正規定為「犯最重本刑為五年以下有期徒刑以下之刑之
    罪，而受六個月以下有期徒刑或拘役之宣告，因身體、教育、職業、家庭之關係
    或其他正當事由，執行顯有困難者，得以一元以上三元以下折算一日，易科罰金
    。但確因不執行所宣告之刑，難收矯正之效，或難以維持法秩序者，不在此限。
    」，經比較新舊法結果，被告所犯上開之罪，行為後依修正後之刑法第四十一條
    第一項前段規定，仍得易科罰金，並無不利，爰依刑法第二條第一項前段，適用
    修正後刑法第四十一條第一項前段規定，就被告上開所量處之刑，併諭知易科罰
    金之折算標準。又被告前未曾受有期徒刑以上刑之宣告，有臺灣高等法院檢察署
    刑案紀錄簡覆表在卷可憑，衡諸其係因一時失慮而觸犯刑責，經此偵審教訓後，
    當知所警惕，信無再犯之虞，本院認所宣告之刑以暫不執行為適當，併宣告緩刑
    二年，以啟自新，並觀後效。
三、另公訴意旨謂被告與辛○○入屋後，不理會丙○○○等人抗議，共同搜索勘查一
    樓置放物品之房間，辛○○則動手翻動大門處附近堆放之包裝零件，二人搜索一
    樓無獲後，竟由辛○○再登閣樓檢視，反覆察看未發覺犯罪嫌疑，方始罷手，因
    認被告另涉有與辛○○共犯刑法第三百零七條之違法搜索罪嫌云云。然訊據被告
    甲○○堅決否認有此非法搜索犯行，辯稱：伊當天下午二時至四時許，係輪班與
    辛○○執行巡邏勤務，當時辛○○僅告訴伊有民眾糾紛要去處理一下，就帶伊過
    去，並未告訴伊要做何事，到現場後伊只在前面第一間工廠，並未至另一間工廠
    內翻動物品，並未搜索等語，核與辛○○於本院審理時證稱：本件糾紛處理是由
    伊承辦，甲○○只是支援伊而已，伊當天因值班時接獲己○○報案，下午二點以
    後與甲○○執行巡邏時，就請他跟伊一起去現場，甲○○不清楚是何事，伊進入
    屋內後（指由小門進入另一廠房），甲○○並隨伊進入巡視或翻動東西，只是在
    門口擋著，並防止他們衝突等語（見本院九十年四月十六日、九十年十一月二十
    七日訊問筆錄）情節相符，而證人戊○○於上開辛○○被訴另案審理時證稱：辛○○有上閣樓（指由小門進入之另一間廠房），另一個警察（指甲○○）沒有上
    閣樓，是在外面那間（指第一間廠房），翻東西的是辛○○等語（見上開案卷九
    十年五月十八日訊問筆錄），其於本院審理時亦證稱：甲○○在樓下工廠四處查
    看並無翻東西等語（見本院九十年四月十六日訊問筆錄），另證人庚○○於本院
    審理時亦證稱：甲○○都在門口附近並沒有進去等語（見本院九十年四月十六日
    訊問筆錄），核諸上開證人證述，亦僅見辛○○一人獨自進入另一廠房內翻動物
    品進行搜索，尚難以被告與辛○○同行，即遽認被告甲○○與辛○○非法搜索行
    為有犯意之聯絡，此外復查無其他積極證據足認被告確有進行非法搜索行為或與
    辛○○有非法搜索之犯意聯絡，是本件此非法搜索部分不能證明被告犯罪，自應
    為無罪判決之諭知，惟公訴人認此部分與被告前開被訴有罪部分有牽連之裁判上
    一罪關係（按無故侵入他人住宅進行非法搜索，該無故侵入住宅之行為，已結合
    於非法搜索行為之罪質中，本不另構成無故侵入住宅罪，公訴意旨此法律見解，
    容有未洽，附此敘明），爰不另為無罪之諭知，併此敘明。
據上論斷，應依刑事訴訟法第二百九十九條第一項前段，刑法第二條第一項前段、第
二十八條、第三百零六條第一項、第一百三十四條前段、第四十一條第一項前段、第
七十四條第一款，罰金罰鍰提高標準條例第一條前段、第二條，判決如主文。
本案經檢察官吳宗光到庭執行職務
中      華      民      國    九十      年     十一     月     三十     日
                                      臺灣板橋地方法院刑事第六庭
                                          法  官  彭  全  曄
右正本證明與原本無異
如不服本判決，應於判決送達後十日內，向本院提出上訴狀。
                                          書記官  梁  宜  庭
中      華      民      國    九十      年     十二     月     二十七   日
附錄本案論罪科刑法條全文：
刑法第三百零六條
無故侵入他人住宅、建築物或附連圍繞之土地或船艦者，處一年以下有期徒刑、拘役
或三百元以下罰金。
無故隱匿其內，或受退去之要求而仍留滯者亦同。
刑法第一百三十四條
公務員假借職務上之權利、機會或方法，以故意犯本章以外各罪者，加重其刑至二分
之一。但因公員之身分已特別規定其刑者，不在此限。


司法院資訊處製作；財團法人民間司法改革基金會備份。
